【裁判字號】    97,裁,4495
【裁判日期】    970918
【裁判案由】    原住民族工作權保障法
【裁判全文】
最  高  行  政  法  院  裁  定
                                      97年度裁字第4495號
上  訴  人  福懋興業股份有限公司
代  表  人  甲○○
                          送達代收人  乙○○
                          中市○區○○路1段148號11樓
訴訟代理人  何立斌  律師
被 上訴 人  行政院原住民族委員會
代  表  人  丙○○
上列當事人間原住民族工作權保障法事件，上訴人對於中華民國
97年5月27日臺北高等行政法院96年度訴字第3062號判決，提起
上訴，本院裁定如下：
    主  文
上訴駁回。
上訴審訴訟費用由上訴人負擔。
    理  由
一、按對於高等行政法院判決之上訴，非以其違背法令為理由，
    不得為之，行政訴訟法第242條定有明文。依同法第243條第
    1項規定，判決不適用法規或適用不當者，為違背法令；而
    判決有同條第2項所列各款情形之一者，為當然違背法令。
    是當事人對於高等行政法院判決上訴，如依行政訴訟法第24
    3條第1項規定，以高等行政法院判決有不適用法規或適用不
    當為理由時，其上訴狀或理由書應有具體之指摘，並揭示該
    法規之條項或其內容；若係成文法以外之法則，應揭示該法
    則之旨趣；倘為司法院解釋或本院之判例，則應揭示該判解
    之字號或其內容。如以行政訴訟法第243條第2項所列各款情
    形為理由時，其上訴狀或理由書，應揭示合於該條項各款之
    事實。上訴狀或理由書如未依此項方法表明，或其所表明者
    與上開法條規定不合時，即難認為已對高等行政法院判決之
    違背法令有具體之指摘，其上訴自難認為合法。
二、本件上訴人對高等行政法院判決上訴，主張：其採購案總金
    額僅約新臺幣（下同）450萬元，所獲得之毛利總和更僅約
    36萬元，而原處分卻課以上訴人逾得標金額雙倍之原住民就
    業代金，則上訴人此處為公益之特別犧牲或責任，顯與所獲
    之受益不相當，亦侵害上訴人之財產權，惟原判決對此未論
    及，有理由不備之違法，亦有違司法院釋字第440號、第579
    號解釋意旨。又所應僱用之原住民人數究係不得低於總人數
    之1%或2%，原判決於理由中顯相矛盾，且究應依政府採購法
    第98條規定，或依原住民族工作權保障法規定，原判決亦未
    予說明。另原處分未依政府採購法施行細則第107條第1項規
    定以「訂約日」認定履約期間，而逕自以「決標日」或「決
    標日之次日」為履約期間起始日之認定標準，顯有違誤。又
    被上訴人對於員工總人數之認定，前係採實際履約單位為計
    算標準，於本件卻改採以上訴人公司之全數人員計算，其認
    定前後之矛盾，容有未洽之處，原判決未予審酌，且未加以
    說明，除有理由不備，亦有違誠信原則、信賴保護原則等語
    ，雖以該判決違背法令為理由，惟核其上訴理由，係就原審
    取捨證據、認定事實之職權行使，及依職權裁量所論斷：被
    上訴人依據勞工保險局按月提供上訴人投保人數資料核對結
    果，認上訴人於標得系爭採購案之履約期間，其國內僱用員
    工總人數已逾100人，卻未於履約期間內僱足原住民名額達
    國內員工總人數1%，乃依原住民族工作權保障法第12條第1
    項、第3項、第24條第2項等規定，以原處分向上訴人追繳原
    住民就業代金9,282,240元；又「訂約日」之解釋認定符合
    原住民族工作權保障法第12條規定意旨，履約期間之計算並
    無違誤，訴願決定予以維持，亦無不合等情，指摘其為不當
    ，並就原審已論斷者，泛言未論斷，或就原審所為論斷，泛
    言其論斷矛盾，或重複前已主張為原審詳予論斷所不採之理
    由，泛謂原判決違反誠信、信賴保護等原則，而未具體說明
    其有何不適用法規或適用法規不當之情形，並揭示該法規之
    條項或其內容，及合於行政訴訟法第243條第2項所列各款之
    事實，難認對該判決之如何違背法令已有具體之指摘。依首
    揭說明，應認其上訴為不合法。又政府採購法第98條規定，
    得標廠商於其國內員工總人數逾100人者，應於履約期間僱
    用身心障礙者及原住民，人數不得低於總人數2%。其施行細
    則第107條規定，僱用之身心障礙者及原住民之人數，各應
    達1%，原判決業已明，是依政府採購法第98條應僱用之原
    住民人數為1%，與原住民族工作權保障法第12條規定，並無
    不同，併此指明。
三、據上論結，本件上訴為不合法。依行政訴訟法第249條第1項
    前段、第104條、民事訴訟法第95條、第78條，裁定如主文
    。
中    華    民    國    97    年    9     月    18    日
                    最高行政法院第三庭
                        審判長法官  黃  璽  君
                              法官  黃  淑  玲
                              法官  鄭  忠  仁
                              法官  黃  本  仁
                              法官  吳  東  都
以  上  正  本  證  明  與  原  本  無  異
中    華    民    國    97    年    9     月    19    日
                              書記官  彭  秀  玲


司法院資訊處製作；財團法人民間司法改革基金會備份。
